【裁判字號】    98,交聲,2342
【裁判日期】    980917
【裁判案由】    聲明異議
【裁判全文】
臺灣高雄地方法院交通事件裁定        98年度交聲字第2342號
原處分機關  交通部公路總局高雄區監理所旗山監理站
異  議  人
即受處分人  明昶企業行
法定代理人  甲○○
上列異議人因違反道路交通管理處罰條例案件，對於交通部公路
總局高雄區監理所旗山監理站於中華民國98年7 月21日所為裁決
（原處分案號：旗監違字第裁85-M00000000號）聲明異議，本院
裁定如下：
    主    文
異議駁回。
    理    由
一、異議人聲明異議意旨略以：異議人即受處分人明昶企業行，
    所有之車牌號碼895-UK號自用一般大貨車（下稱系爭車輛）
    ，於民國98年6 月1 日上午10時15分許，在台南縣玉井鄉○
    ○路186 號前，因有汽車裝載貨物超過核定之重量、裝載砂
    石土方未依規定使用專用車輛之違規，為台南縣警察局玉井
    分局東埔派出所員警當場查獲舉發，經掣開違規通知單移送
    ，受處分人依限期前提出申訴，原處分機關遂於98年7 月21
    日以旗監違字第裁85-M00000000號裁決書，裁處罰鍰新臺幣
    74,000元整，並記汽車違規記錄1 次。惟系爭車輛於員警查
    緝當時，係停於台南縣玉井鄉○○村○○段不知名產業道路
    旁，等待其他合格車輛前來裝載。後經台南縣警察局玉井分
    局東埔派出所員警要求，始行駛至玉井鄉○○路186 號「和
    興地磅」站過磅。異議人當時並未行駛車輛於車道上，應不
    符合道路交通管理處罰條例第3 條第8 款所定義之「車輛」
    ，縱有超載及未使用專用車輛之事實，亦不應逕予處罰，為
    此，爰聲明異議，請將原處分撤銷云云。
二、按本條例所用名詞釋義如下：... 八、車輛：指在道路上以
    原動機行駛之汽車（包括機器腳踏車）或以人力、獸力行駛
    之車輛，道路交通管理處罰條例（下稱同條例）第3 條第8
    款定有明文。次按裝載砂石、土方未依規定使用專用車輛或
    其專用車廂未合於規定或變更車廂者，處汽車所有人新臺幣
    四萬元以上八萬元以下罰鍰，並當場禁止通行；汽車裝載貨
    物超過核定之總重量、總聯結重量者，處汽車所有人罰鍰，
    並記汽車違規紀錄一次，其應歸責於汽車駕駛人時，除依第
    三項規定處汽車駕駛人罰鍰及依第六十三條第一項第二款規
    定記點外，並記該汽車違規紀錄一次；有前二項規定之情形
    者，應責令改正或當場禁止通行，並處新臺幣一萬元罰鍰，
    超載十公噸以下者，以總超載部分，每一公噸加罰新臺幣一
    千元；超載逾十公噸至二十公噸以下者，以總超載部分，每
    一公噸加罰新臺幣二千元；超載逾二十公噸至三十公噸以下
    者，以總超載部分，每一公噸加罰新臺幣三千元；超載逾三
    十公噸者，以總超載部分，每一公噸加罰新臺幣五千元。未
    滿一公噸以一公噸計算，同條例第29條之1 第1 項、第29條
    之2 第1 項、第3 項亦有明文。
三、經查：
（一）本件異議人對於其所有之系爭車輛，確於上揭時、地有超
      載、未使用專用車輛之事實，均不爭執，並有交通部公路
      總局高雄區監理所旗山監理站對違反交通管理事件不服裁
      決書聲明異議案件移送書、台南縣警察局98年6 月1 日南
      縣警交字第M00000000 號舉發違反道路交通管理事件通知
      單、和興地磅過磅單、台南縣警察局玉井分局98年6 月30
      日南縣井警四字第0980005279號函、交通部公路總局高雄
      區監理所旗山監理站98年7 月21日旗監違字第裁85-M0000
      0000號違反道路交通管理事件裁決書各1 份及現場照片2
      張在卷可稽，此部分事實，堪以認定。
（二）異議人雖爭執系爭車輛於員警查緝當時，係停放於產業道
      路旁，並未行駛於道路上，係因員警要求前往地磅站過磅
      ，始行駛於路上，應不符合同條例第3 條第8 款所定義之
      「車輛」，縱有超載及未使用專用車輛之事實，亦不應逕
      予處罰等語。惟同條例第3 條第8 款所定義之「車輛」，
      雖指在道路上以原動機行駛之汽車（包括機器腳踏車）或
      以人力、獸力行駛之車輛。惟其係指具備正常操作功能，
      可以原動機或人力、獸力使其移動之車輛，並非侷限行駛
      於道路上之汽車。再觀之同條例第55條、第56條對於違規
      停車亦有處罰之規定，即可知悉。而同條例第29條之1 第
      1 項、第29條之2 第1 項、第3 項雖有論及「專用車輛」
      、「汽車」，然其明顯係指專門用於裝載砂石、土方之汽
      車，與同條例第3 條第8 款之車輛無涉。異議人上開所述
      ，顯就法律規定有所誤認。
（三）系爭車輛機具正常，可順利行駛於道路上乙情，業據異議
      人自承系爭車輛有行駛至地磅站過磅，已堪認定。則系爭
      車輛既係於本件違規事件中，專門用以裝載砂石之車輛，
      又可以機器動力發動而前進，並可順利、正常行駛於道路
      上，自屬道路交通管理處罰條例所規定之汽車，並不因其
      是否有行駛於道路上，而有所差異。是原處分機關依同條
      例第29條之1 第1 項、第29條之2 第3 項規定，對異議人
      裁處罰緩74,000元，自屬允當，異議人依此為辯，委無足
      採。
四、綜上所述，原處分機關依據道路交通管理處罰條例第29條之
    1 第1 項、第29條之2 第3 項規定而為上開裁決，核無不合
    。本件異議無理由，應予駁回。
據上論斷，應依道路交通案件處理辦法第19條，裁定如主文
中    華    民    國    98    年    9     月    17    日
                  交通法庭  法  官  楊珮瑛
以上正本證明與原本無異。
如不服本裁定，應於收受送達後5 日內向本院提出抗告狀。
中    華    民    國    98    年    9     月    18    日
                            書記官  郭南宏


司法院資訊處製作；財團法人民間司法改革基金會備份。
